臺灣臺北地方法院刑事判決　　　　　　　　　　　　　九十三年度易字第九四０號
　　公　訴　人　臺灣臺北地方法院檢察署檢察官
　　被　　　告　甲○○
右列被告因家庭暴力罪之傷害案件，經檢察官提起公訴（九十三年度偵字第七五一０
號），本院判決如左：
    主  文
甲○○無罪。
    理  由
一、公訴意旨略以：被告甲○○為告訴人乙○○之配偶，具有家庭暴力防治法第三條
    第一款之家庭成員關係，詎基於傷害之概括犯意，先於民國九十二年十一月中旬
    某日，於臺北市○○路○段三八０巷十四號五樓住處與告訴人為性行為時，以手
    指進入告訴人之陰道摳動，致使告訴人受有左側陰唇潰瘍性傷口約０‧八公分之
　　傷害；復於同月二十二日中午在上揭住處，因告訴人欲帶小孩回娘家，與其發生
　　爭執，以徒手毆打告訴人，致告訴人受有右手腕約二乘以０‧五公分及右手肘（
　  起訴書物載為右手背）約一乘以０‧五公分瘀傷之傷害，因認被告涉有刑法第二
    百七十七條第一項之傷害罪嫌。
二、按被告未經審判證明有罪確定前，推定其為無罪；犯罪事實應依證據認定之，無
    證據不得認定犯罪事實，刑事訴訟法第一百五十四條定有明文。又認定不利於被
    告之事實，須依積極證據，茍積極證據不足為不利於被告事實之認定時，即應為
    有利於被告之認定，更不必有何有利之證據；且刑事訴訟法上所謂認定犯罪事實
    之積極證據，係指適合於被告犯罪事實之認定之積極證據而言，雖不以直接證據
    為限，間接證據亦包括在內，然而無論直接或間接證據，其為訴訟上之證明，須
    於通常一般之人均不致有所懷疑，而得確信其為真實之程度者，始得據為有罪之
    認定，倘其證明尚未達到此一程度，而有合理之懷疑存在時，自不能以推測或擬
    制之方法，以為有罪裁判之基礎，最高法院著有三十年上字第八一六號、二十九
    年上字第三一０五號、七十六年台上字第四九八六號、四十年台上字第八六號等
    判例可資參照。復按告訴人之告訴，係以使被告受刑事訴追為目的，是其陳述是
    否與事實相符，仍應調查其他事實以資審認，始得為不利被告之認定；又被害人
    之陳述如無瑕疵，且就其他方面調查又與事實相符，固足採為科刑之基礎，倘其
    陳述尚有瑕疵，而在未究明前，遽採為論罪科刑之根據，即難認為適法，最高法
    院並分別著有五十二年台上字第一三００號及六十一年台上字第三０九九號判例
    可資參照。訊據被告甲○○堅決否認有何傷害犯行，辯稱：伊根本沒有起訴書所
    載之犯罪行為，乙○○現與伊進行離婚訴訟，才會告伊傷害等語。
三、九十二年十一月中旬某日之犯嫌部分：
　　經查，告訴人乙○○之身體確曾有左側陰唇潰瘍性傷口約０‧八公分之傷勢等情
  　，有財團法人國泰綜合醫院家庭暴力事件九十二年十一月二十八日驗傷診斷書影
    本一件附卷可稽，固堪信為真正；然揆諸該驗傷診斷書所載之檢驗日期「九十二
　　年十一月二十八日」，距離告訴人所指訴遭受被告以手指侵入陰道傷害之日期「
　  九十二年十一月中旬某日」，已經相距二週之久，及告訴人嗣於九十二年十一月
    二十二日與被告發生衝突，當日前往財團法人國泰綜合醫院驗傷時，並未檢驗出
    此項陰唇部位傷勢（有財團法人國泰綜合醫院九十二年十一月二十二日驗傷診斷
    書影本一件在卷足據）等情，上開驗傷診斷書所記載「左側陰唇潰瘍性傷口約０
    ‧八公分」之傷勢究否如告訴人所述，係被告甲○○於九十二年十一月中旬與告
    訴人為性行為時所造成一節，顯然已非無疑。參以被告與告訴人進行性行為，以
    手指進入告訴人陰道時，告訴人當時感覺性生活即係如此，並未明顯拒絕，或以
    手推開被告等情，業據渠以證人身分結證明確，衡諸告訴人上開陰唇之傷勢僅為
    不及一公分之潰瘍性傷口，而非嚴重之刺傷、擦傷或撕裂傷，則即令被告確於性
    行為之過程傷及告訴人之陰唇，又豈能遽認被告係基於傷害之犯意，而故意出手
    傷害告訴人？衡以告訴人與被告現因離婚官司涉訟，為其二人所不否認之事實，
    雙方極盡所能詆毀、攻擊對方，乃人之常情，是自不得僅以告訴人嗣後指訴上開
    陰唇之傷口係被告進行性行為時所造成，遽認被告確有基於傷害犯意，而出手傷
    害告訴人陰唇之行為。
四、九十二年十一月二十二日之犯嫌部分：
    經查，告訴人乙○○於九十二年十一月二十二日中午，在上揭住處與被告甲○○
    發生衝突後，受有右手腕約二乘以０‧五公分及右手肘約一乘以０‧五公分之瘀
    傷等情，業據證人陳慈惠（告訴人之胞姊）、陳克明（告訴人之胞兄）證述當日
    確見告訴人受有傷勢等情相符，並有財團法人國泰綜合醫院家庭暴力事件九十二
    年十一月二十二日驗傷診斷書影本一件附卷可稽，固堪信為真正。惟有關被告當
    日與告訴人之衝突情形究竟如何，告訴人證稱「他就踢我臀部、腰部」、「我要
    把他推出去，我的右手在門的外面，被門關到，手鐲壓到手腕，他一直壓房門，
    手腕就受傷，他就把門打開」、「我罵他，他把門打開，給我四巴掌」、「他抓
    我的頭髮撞牆壁」、「右手肘瘀血，因為被告抓我去撞牆壁」等情，顯與上開驗
    傷診斷書所載其並無腰部、臀部、臉部、頭部等傷勢，而僅有手腕、手臂些微瘀
    傷之情形不符，顯然告訴人是否為令被告入罪，而誇大虛構雙方衝突情節，應非
    令人無疑。參以告訴人右手腕所受傷勢，實係其以右手將被告推出門外，自己以
    左手關門時壓及右腕，縮回右手時為手鐲壓擠造成等情，業據其證述綦詳，則告
    訴人與被告爭執過程中不慎受傷，豈能遽令被告負擔傷害罪之刑事責任？再告訴
    人指述其右手肘瘀傷，係被告抓扯其撞牆所造成云云，此項其遭人拉扯頭髮撞擊
    牆壁，並未於身體各部位造成傷勢，反而係右手肘受傷之情形，不僅衡情與常理
    有違，經與告訴人於偵查中之指訴勾稽比對，更與其於偵查中所稱「右手（指右
    手肘）之傷是他打我，我用手抵擋造成」等情明顯不符，若係依據親身見聞據實
    陳述，豈至如此？衡以上揭告訴人與被告間本有怨隙之情形，自不得僅憑告訴人
    上開具有明顯瑕疵之指訴，遽認其上揭傷勢係被告基於傷害之犯意，而故意出手
    造成。
五、綜上所述，本件依積極證據，尚不足以證明被告甲○○確有基於傷害之犯意，而
    出手傷害告訴人乙○○之行為。告訴人上開傷勢究否被告以傷害手段所造成，尚
    有合理之懷疑存在，揆諸前揭說明，被告犯罪自屬不能證明，依法應為無罪之諭
    知。
據上論斷，應依刑事訴訟法第三百零一條第一項，判決如主文。
本案經檢察官蕭斌志到庭執行職務。
中　　　華　　　民　　　國　　九十三　　年　　　九　　　月　　 二十一　 日
                                      臺灣臺北地方法院刑事第四庭
                                            審判長法  官  黃雅芬
                                                  法  官  吳定亞
                                                  法  官  楊代華
右正本證明與原本無異。
如不服本判決，應於判決送達後十日內，向本院提出上訴狀。
                                                  書記官  廖純瑜
中　　　華　　　民　　　國　　九十三　　年　　　九　　　月　　 二十一　 日
